【裁判字號】    92,簡,30
【裁判日期】    920314
【裁判案由】    營業稅
【裁判全文】
臺中高等行政法院判決                            九十二年度簡字第三○號
                              .
    原      告  陸蓬企業股份有限公司
    代  表  人  甲○○
    訴訟代理人  胡正祥會計師
    被      告  財政部臺灣省中區國稅局
    代  表  人  乙○○
    訴訟代理人  丙○○
右當事人間因營業稅事件，原告不服財政部中華民國九十一年九月十二日台財訴字第
○九一一三五五四五○號（案號：第八八六五一六號）訴願決定，提起行政訴訟。本
院判決如左︰
    主  文
原告之訴駁回。
訴訟費用由原告負擔。
    事  實
原告經營餐飲業務，係使用統一發票之營業人，其八十八年三至四月申報銷售額為新
臺幣（下同）五、三一三、三三三元，較原行政處分機關派員於八十八年三月二十日
至二十四日及同年四月十七日至二十一日駐徵查得之資料，換算該期之銷售額七、四
○四、五四三元，短少二、○九一、二一○元，乃核定補徵該期營業稅一○四、五六
一元。原告不服，申請復查結果，變更核定補徵營業稅八四、九三九元，原告仍未甘
服，提起訴願，亦遭駁回，因提起本件行政訴訟，爰將兩造訴辯意旨敘述如左：
原告起訴意旨略謂：(一)按「營業人申報之銷售額，顯不正常者，主管機關得參照同業
情形與有關資料，核定其銷售額或應納稅額並補徵之。」為營業稅法第四十三條第二
項所規定，亦是被告據以向原告補徵之法令依據。(二)憲法第十九條規定：「人民有依
法納稅之義務。」是以納稅義務之發生應依法律，而適用法律必先明瞭事實，為求事
實臻於明確，自有賴於證明，證明事實之資料即為證據。故認定事實應憑證據，是以
違章事實應依證據認定之，無證據不得推定為違章。(三)依首揭法條「營業人申報之銷
售額，顯不正常者」是在闡明已存在之事實（認定事實應憑證據，無證據不得推定為
違章），是主要條件。「主管機關得參照同業情形與有關資料，核定其銷售額或應納
稅額並補徵之。」是在強調對已存在之不法事實之懲處方法，是手段，是附屬條件。
附屬條件係依附於主要條件而存在，而非用以推定主要條件是否存在。被告以駐徵期
間之銷售額推定原告申報之銷售額為顯不正常，實乃本末倒置，推定補徵顯然不當。
(四)原告於駐徵期間並無任何違章情事，且駐徵期間之銷售額亦依法於當期申報並完稅
在案，何來「申報之銷售額，顯不正常」？被告捨證據而就推定，試問原處分合法？
(五)姑不論其違法性，被告於訴願答辯書理由二、四稱原核定係依財政部七十一年四月
二十三日台財稅第三二八九四號函「稅捐稽徵機關加強飲食業營業稅查徵要點」（以
下簡稱查徵要點）參之十之規定駐徵及換算銷售額補徵營業稅云云。惟該查徵要點參
之十是有駐徵規定，參之十二有評估並與申報營業額比較之規定，參之十四有評估比
較後顯不相當者繼續列管實地查核之規定。惟並無何換算銷售額之規定，不知其法令
依據何在？試問若銷售額可依駐徵期間銷售額換算而得，則施行已久之統一發票開立
制度豈非應束之高閣？故原處分不合法亦不合理，因求為將訴願決定、復查決定及原
處分撤銷之判決。
被告答辯意旨略謂：(一)按「營業人申報之銷售額，顯不正常者，主管稽徵機關，得參
照同業情形與有關資料，核定其銷售額或應納稅額並補徵之。」為行為時營業稅法（
以下簡稱營業稅法）第四十三條第二項所明定。(二)本件原告係使用統一發票之營業人
，其八十八年三至四月申報銷售額為五、三一三、三三三元，較原行政處分機關派員
於八十八年三月二十日至二十四日及同年四月十七日至二十一日駐徵查得，該十日營
業額一、二九五、七九五元，並以一、二九五、七九五元除一．○五×六方式換算之
該期銷售額七、四○四、五四三元，短少二、○九一、二一○元，原行政處分機關初
查乃據以核定補徵營業稅一○四、五六一元。原告不服，復查主張依憲法第十九條規
定：「人民有納稅之義務」是以納稅義務之發生應依法律，而適用法律必先明瞭事實
，為求事實之臻於明確，自賴於證明，證明事實之資料即為證據，故認定事實應憑證
據，是以違章事實應依證據認定之，無證據不得推定為違章。原行政處分機關捨證據
而以駐徵推定全期銷售額，明顯不當，請撤銷原處分，以維原告權益云云。申經原行
政處分機關復查決定，以原核定依首揭規定雖屬有據，但原行政處分機關每個月每次
派員駐徵各五日，並以此基礎換算全期銷售額即意謂每個月有六個週六、週日，除與
每月有四或五個週六、週日之實際情形不符外，對原告經營餐飲業每逢週六、週日營
業額較平時為佳之營業情況特殊者，顯不公平，經改以每週六、日為一組，其餘駐徵
期間天數為一組，重新換算原告八十八年三至四月銷售額為七、○一二、一一二元，
與原申報銷售額比較，短少一、六九八、七七九元，故變更應補徵營業稅為八四、九
三九元。原告仍表不服，訴願主張依首揭法條「營業人申報之銷售額，顯不正常者」
，是在闡明已存在之事實是主要條件。「主管稽徵機關得參照同業情形與有關資料，
核定其銷售額或應納稅額並補徵之。」是在強調對已存在之不法事實之懲處方法，是
種手段是附屬條件。附屬條件係依附於主要條件而存在，而非用來推定主要條件是否
存在；原行政處分機關卻以駐徵期間之銷售額推定原告申報之銷售額為顯不正常，實
乃本末倒置，推定補徵明顯不當等語，經財政部訴願決定除持與原行政處分相同之論
見外，並以第查依首揭營業稅法第四十三條第二項規定，及財政部七十一年四月二十
三日台財稅第三二八九四號函：稅捐稽徵機關加強飲食業營業稅查徵要點參、十、「
經列管為實地查核之飲食業者以每月查核一期，每日分組輪派為原則（查核期間以連
續五日為一期，包括星期六及星期日在內。）」之查核執行規定，原行政處分機關選
訂八十八年三月二十日至二十四日及同年四月十七日至二十一日（二個月，每個月各
五日，配合營業稅申報兩個月為一期）即已包含生意清淡之星期一、二、三計三天及
生意較佳之星期六、日兩天，合計五日，於法有據，惟原行政處分機關初查時以駐徵
查得各該五日銷售額之平均數換算全期銷售額，難免滋生每個月有六個週六、週日，
而與每月實際僅有四個或五個週六、週日之情形不符外，對原告所營餐飲業逢週六、
週日營業額較平時為佳之營業狀況，亦顯不公平，是原行政處分機關復查時，即將生
意較佳之週六、週日與生意清淡之其餘三天予以區隔，按各自計得正確之平均銷售額
，分別換算全期銷售額，經減除當期已申報銷售額後，重行核定補徵八十八年三、四
月營業稅八四、九三九元，經核並無違誤，遂駁回原告訴願之申請。(三)訴訟意旨略謂
：原告主張依首揭法條「營業人申報之銷售額，顯不正常者」，是在闡明已存在之事
實是主要條件。「主管稽徵機關得參照同業情形與有關資料，核定其銷售額或應納稅
額並補徵之。」是在強調對已存在之不法事實之懲處方法，是種手段是附屬條件。附
屬條件係依附於主要條件而存在，而非用來推定主要條件是否存在；原行政處分機關
卻以駐徵期間之銷售額推定原告申報之銷售額為顯不正常，實乃本末倒置，推定補徵
明顯不當云云。(四)原告提起本訴訟並無新事證及理由，而復執前詞，引為爭議，應無
足採。原處分及所為復查、訴願決定並無違誤等語，因求為駁回原告之訴之判決。
    理  由
一、被告以經奉行政院八十九年六月十六日台（八十九）財一七五五七號函核定，自
    九十二年一月一日起將原委託縣市稅捐稽徵處代徵之營業稅，收歸各地區國稅局
    稽徵，是本案乃由臺中市稅捐稽徵處移轉被告承辦，及被告代表人已更換為乙○
    ○，聲請承受訴訟，經核無不合，應予准許，合先敘明。
二、按「營業人申報之銷售額，顯不正常者，主管稽徵機關，得參照同業情形與有關
    資料，核定其銷售額或應納稅額並補徵之。」為行為時營業稅法第四十三條第二
    項所明定。
三、本件原告係使用統一發票之營業人，其八十八年三至四月申報銷售額為五、三一
    三、三三三元，較原行政處分機關臺中市稅捐稽徵處派員於八十八年三月二十日
    至二十四日及同年四月十七日至二十一日駐徵查得，該十日營業額一、二九五、
    七九五元，並以一、二九五、七九五元除一．○五×六方式換算之該期銷售額七
    、四○四、五四三元，短少二、○九一、二一○元，原行政處分機關初查乃據以
    核定補徵營業稅一○四、五六一元。原告不服，申經原行政處分機關復查決定，
    以原核定依首揭規定雖屬有據，但原行政處分機關每個月每次派員駐徵各五日，
    並以此基礎換算全期銷售額即意謂每個月有六個週六、週日，除與每月有四或五
    個週六、週日之實際情形不符外，對原告經營餐飲業每逢週六、週日營業額較平
    時為佳之營業情況特殊者，顯不公平，經改以每週六、日為一組，其餘駐徵期間
    天數為一組，重新換算原告八十八年三至四月銷售額為七、○一二、一一二元，
    與原申報銷售額比較，短少一、六九八、七七九元，故變更應補徵營業稅為八四
    、九三九元等情，有臺中市稅捐稽徵處實地查核飲食業工作日報表等附原處分卷
    可稽，且為原告所不爭，自屬實在。
四、原告雖謂違章事實應依證據認定之，無證據不得推定為違章。依首揭法條「營業
    人申報之銷售額，顯不正常者」，是在闡明已存在之事實是主要條件。「主管稽
    徵機關得參照同業情形與有關資料，核定其銷售額或應納稅額並補徵之。」是在
    強調對已存在之不法事實之懲處方法，是種手段是附屬條件。附屬條件係依附於
    主要條件而存在，而非用來推定主要條件是否存在；原行政處分機關卻以駐徵期
    間之銷售額推定原告申報之銷售額為顯不正常，實乃本末倒置，推定補徵明顯不
    當。又財政部訂頒查徵要點參之十之規定駐徵及換算銷售額補徵營業稅云云。惟
    該查徵要點參之十是有駐徵規定，參之十二有評估並與申報營業額比較之規定，
    參之十四有評估比較後顯不相當者繼續列管實地查核之規定。惟並無何換算銷售
    額之規定，不知其法令依據何在？試問若銷售額可依駐徵期間銷售額換算而得，
    則施行已久之統一發票開立制度豈非應束之高閣？故原處分不合法亦不合理等語
    云云。
五、惟按「營業人申報之銷售額，顯不正常者，主管稽徵機關，得參照同業情形與有
    關資料，核定其銷售額或應納稅額並補徵之。」為行為時營業稅法第四十三條第
    二項所明定，已如前述，故苟營業人申報之銷售額，顯不正常之情形者，主管稽
    徵機關，即得參照同業情形與有關資料，核定其銷售額或應納稅額並補徵之。本
    件原主管稽徵機關臺中市稅捐稽徵處依當時財政部定查徵要點（財政部九十年版
    之營業稅法令彙編已未再收錄編入）兩期派員查核每期各五日共計十日，依每週
    六、日為一組，其餘駐徵期間天數為一組，按日數比例換算原告八十八年三至四
    月銷售額為七、○一二、一一二元，與原申報銷售額比較，短少一、六九八、七
    七九元（依復查後核定數為準），即屬上揭法條所謂原告申報之銷售額，顯不正
    常之情形，原行政處分機關以之核定原告該段期間銷售額及應納稅額並補徵之，
    並無違行為時營業稅法第四十三條第二項之旨，與查核時有無另行查獲其他違章
    事實無關，且既係依上開查核而依法核定，亦無所謂無證據而推定違章事實之情
    形。而該查徵要點參之十四固僅規定「經已列管之飲食業者，其自動申報營業額
    與實地查核評估營業額，顯不相當者，應繼續列管實地查核。」該查徵要點並無
    何換算銷售額之規定，惟依該辦法之名「稅捐稽徵機關『加強』飲食業營業稅查
    徵要點」可知僅在加強查核查徵，並未排斥其他法令之適用，此觀該查徵要點壹
    之一規定「為加強飲食業營業稅稽徵，防杜逃漏，除法令另有規定外，依本要點
    規定辦理。」自明，故而該查徵要點既未規定如何核定，則仍應依首揭行為時營
    業稅法第四十三條第二項之規定核定甚明，原告質疑其法令依據，顯屬誤會。至
    統一發票開立制度，固亦為稽徵制度之一，惟與上揭法條之規定，並行不悖，互
    不妨礙，尚難以有其一，指為另一即無存在之理由。原告之主張俱無可採。
六、從而原處分（復查決定）以實地查核之營業額依每週六、日為一組，其餘駐徵期
    間天數為一組，按日數比例換算原告八十八年三至四月銷售額為七、○一二、一
    一二元，與原申報銷售額比較，短少一、六九八、七七九元，故變更應補徵營業
    稅為八四、九三九元，核無違誤，訴願決定予以維持，亦無不合，原告請求撤銷
    原處分、復查決定及訴願決定，核無理由，應予駁回。
據上論結，本件原告之訴為無理由，依行政訴訟法二百三十六條、第一百九十五條第
一項後段、第九十八條第三項前段，判決如主文。
中    華    民    國    九   十    二    年    三    月    十     四    日
                 臺 中 高 等 行 政 法 院   第 三 庭
                                           法      官  王  茂  修
右正本證明與原本無異。
如不服本判決，應於判決送達後二十日內，以本訴訟事件所涉及之法律見解具有原則
性者，始得向本院提出上訴狀並表明上訴理由，經最高行政法院許可，否則不得上訴
；如於本判決宣示後送達前提起上訴者，應於判決送達後二十日內補提上訴理由書（
均應依對造人數提出繕本）。提起上訴應預繳送達用雙掛號郵票拾份（每份三十四元
）。
中    華    民    國    九   十    二    年    三    月    十     四    日
                                           法院書記官  李  述  燊


司法院資訊處製作；財團法人民間司法改革基金會備份。
